```{r echo = FALSE, warning = FALSE, include=FALSE}
#DMVuln
library(jsonlite)
library(mitre)
library(burro)
library(dplyr)
library(ggplot2)
library(plyr)
library(markdown)
library(knitr)
library(stringr)
library(kableExtra)

#CPEVULN <- function(producto){

  producto = c("rockwell")
  print(class(producto))
  print(producto[3])
  i = 0

  while (i<length(producto)){
    i <- i + 1
    jasons <- "https://services.nvd.nist.gov/rest/json/cpes/1.0?keyword="
    jasone <- "&addOns=cves"
    jason1 <- paste(jasons,producto[i],jasone, sep = "")

    api <- fromJSON(jason1)
    #api <- fromJSON("https://services.nvd.nist.gov/rest/json/cpes/1.0?keyword=siemens&addOns=cves") #Puedes cambiar siemens por cualquier otro producto
    total <- api$totalResults
    print(total)
    if (total <= 5000){
      api <- fromJSON(paste(jason1,"&startIndex=0&resultsPerPage=5000",sep = "")) #Obtenemos la lista completa de cpes
      }

    if (length(producto)> 1){
      vuln <- api$result$cpes$vulnerabilities  #Separamos la lista de vulnerabilidades
      cpe <- api$result$cpes  # Separamoos el dataframe de CPEs
      cpenames <- ldply(cpe$titles)  #Convertimos a dataframe la lista de CPEs
      cpenames$vuln <- vuln               #Añadimos la lista de vulnerabilidades como una columna al dataframe de CPEs
      cpenames$total <- as.numeric(lapply(cpenames[,3],length))
      suma <- sum(cpenames$total)
      if (i==1){
        vulntotal <- c(suma)
        cpetotal <- c(total)

        }
      else {
          vulntotal <- append(vulntotal,suma,after = length(vulntotal))
          cpetotal <- append(cpetotal,total,after = length(cpetotal))
            }


    } else{
        vuln <- api$result$cpes$vulnerabilities  #Separamos la lista de vulnerabilidades
        cpe <- api$result$cpes  # Separamoos el dataframe de CPEs
        cpenames <- ldply(cpe$titles)  #Convertimos a dataframe la lista de CPEs
        cpenames$vuln <- vuln               #Añadimos la lista de vulnerabilidades como una columna al dataframe de CPEs
        cpenames$total <- as.numeric(lapply(cpenames[,3],length))
        cpeordered <- cpenames[order(cpenames$total,decreasing = TRUE),]
        vulntotal <- sum(cpeordered$total)
        print(vulntotal)

        cpemorevuln <- cpeordered[1:30,]
        color <- c(1:nrow(cpemorevuln))

#        aux <- 1
#        matchstr <- cpemorevuln$title[1]

#        while (aux < nrow(cpemorevuln)-1){

#          aux <- aux + 1
#          matchstr <- str_match_all(matchstr,cpemorevuln$title[aux])

#          }

#        cpemorevuln$title <- str_remove_all(cpemorevuln$title,matchstr)
        graphic1 <- ggplot(data = cpemorevuln, mapping = aes(x = total, y = title, fill = as.factor(title)))

        graphic1 + geom_bar(stat = 'identity') +
          xlab("Total de vulnerabilidades") +
          ylab("CPE") +
          ggtitle(paste("Gráfico de los 30 CPEs más vulnerables de",producto,sep = " ")) +
          labs(fill = "CPEs")

      }
    }

  if (length(producto)>1){

    producto <- ldply(producto)
    producto$vulntotal <- vulntotal
    producto$cpetotal <- cpetotal
    producto$pond <- producto$vulntotal / producto$cpetotal
    names(producto) <- c("Name","Vulns","Cpes","Pond")
    color <- c(1:nrow(producto))
    graphic1 <- ggplot(data = producto, mapping = aes(x = Name, y = Pond, fill = as.factor(color)))

    graphic1 + geom_bar(stat = 'identity') +
      xlab("Producto") +
      ylab("Total de vulnerabilidades") +
      ggtitle("Vulnerabilidades por producto") +

        labs(fill = "CPEs")

      return(producto)

  }#else{
   # return(cpemorevuln)

  #}
#}
  
```



```{r echo = FALSE, warning = FALSE, include=FALSE}
#DMVulnCVE
library(jsonlite)
library(mitre)
library(burro)
library(dplyr)
library(ggplot2)
library(plyr)
library(markdown)
library(knitr)
library(stringr)
library(kableExtra)

cpeordered[1,3]                                       #Muestro cuantos CVE tiene el primer CPE
aux <- nrow(cpeordered)                               #Cuento todas las líneas de CPEs

CVE <- data.frame(cpeordered$vuln[1])                 #Llevo a un nuevo dataframe todas los CVEs del primer CPE
colnames(CVE) <- "CVEs"                               #Le pongo de nombre a la columna CVEs
i <- 2                                                #Auxiliar en 2

while (i <= aux){                                     #Voy añadiendo al dataframe anterior todas las listas de CVEs que existen en el dataframe CPE

  CVE2 <- data.frame(cpeordered$vuln[i])
  colnames(CVE2) <- "CVEs"
  CVE <- rbind(CVE,CVE2)
  distinct(CVE)
  i <- i + 1
}

i <- 2

while (i <= nrow(CVE)){
  j <- i - 1

  while (j > 0){

    if (CVE[i,1] == CVE[j,1]){

      CVE[i,1] <- 0
   }
    j <- j - 1

  }

  i <- i + 1
}

CVEf <- data.frame(CVE[1,1])
colnames(CVEf) <- "CVEs"
i <- 2

while (i <= nrow(CVE)){

  if(CVE[i,1] != 0){
    CVEf <- rbind(CVEf,CVE[i,1])
  }

  i <- i + 1
}

CVEf$total <- lapply(lapply(CVEf[,1],cpeordered$vuln,FUN = grep), length)
CVEf$pos <- lapply(CVEf[,1],cpeordered$vuln,FUN = grep)
CVEf$total <- as.numeric(CVEf[,2])
CVEordered <- CVEf[order(CVEf$total,decreasing = TRUE),]

producto <- "Rockwell"

topcve <- CVEordered[1:30,]
color <- c(1:nrow(topcve))

graphic1 <- ggplot(data = topcve, mapping = aes(x = total, y = CVEs, fill = as.factor(color)))

graphic1 + geom_bar(stat = 'identity') +
  xlab("Total de CPEs") +
  ylab("CVE") +
  ggtitle(paste("Gráfico de los TOP 30 Vulnerabilidades en",producto,sep = " ")) +
  labs(fill = "CVEs")


jason <- paste("https://services.nvd.nist.gov/rest/json/cve/1.0/",topcve[1,1],sep="")
api <- fromJSON(jason)

CVEordered$severity <- ""
CVEordered$score <- 0
CVEordered$version <- ""
CVEordered$time <- ""
CVEordered$description <- ""
CVEordered$CWE <- ""

i <- 1

while (i<=nrow(CVEordered)){

  jason <- paste("https://services.nvd.nist.gov/rest/json/cve/1.0/",CVEordered[i,1],sep="")
  api <- fromJSON(jason)
  try(
    {
    options(show.error.messages = FALSE)
    CVEordered$severity[i] <- api$result$CVE_Items$impact$baseMetricV3$cvssV3$baseSeverity
    CVEordered$score[i] <- api$result$CVE_Items$impact$baseMetricV3$cvssV3$baseScore
    CVEordered$version[i] <- "cvssV3"
    options(show.error.messages = TRUE)
    },silent = TRUE
  )
  if (CVEordered$severity[i] == "")
  {
    CVEordered$severity[i] <- api$result$CVE_Items$impact$baseMetricV2$severity
    CVEordered$score[i] <- api$result$CVE_Items$impact$baseMetricV2$cvssV2$baseScore
    CVEordered$version[i] <- "cvssV2"
  }
  CVEordered$time[i] <- api$result$CVE_Items$lastModifiedDate
  CVEordered$description[i] <- unlist(list(api$result$CVE_Items$cve$description$description_data))[2]
  CVEordered$CWE[i] <- unlist(list(api$result$CVE_Items$cve$problemtype$problemtype_data))[2]

  i <- i + 1
  Sys.sleep(5)
}

CVEorderedtop <- CVEordered[1:40,]

graphic2 <- ggplot(data = CVEorderedtop, mapping = aes(score,CVEs))

graphic2 + geom_point() + # Show dots

  geom_label(
    label=CVEorderedtop$CWE,
    nudge_x = 0.25, nudge_y = 0.25,
  ) +
  xlab("CVSS score") +
  ylab("CVE") +
  ggtitle(paste("Gráfico de los CVEs vs CVSS Score",producto,sep = " ")) +
  labs(fill = "CVEs")

load(file="cwes.rda")

```

```{r echo = FALSE, warning = FALSE, include=FALSE}
#DMAttack
library(jsonlite)
library(mitre)
library(burro)
library(dplyr)
library(ggplot2)
library(plyr)
library(markdown)
library(knitr)
library(stringr)
library(ggrepel)


CVEordered

print(nrow(cwes))                                               #Muestro el número de filas de la tabla cwes
CVEaux <- CVEordered[-grep("NVD",CVEordered[,9]),]            #Elimino todas las filas que no contengan CWE
CWES <- data.frame(CVEaux[,9])              #Llevo solo la columna de CWE ID a un nuevo dataframe
colnames(CWES) <- "CWEs"                  #Le coloco de nombre a la columna CEWS
i = 1
while (i <= nrow(cwes)){

  try({                                               #
      aux <- grep(CWES[i,1],cwes$Code_Standard)     #Busco donde se encuentra el CWEID de la tabla CVE en la tabla de CWEs
      CWES$CWEs[i] <- cwes$Code_Standard[aux]       #Copio el código CWE
      CWES$Name[i] <- cwes$Name[aux]                #Copio su nombre, descripción y su CAPEC
      CWES$Description[i] <- cwes$Description[aux]
      CWES$CAPEC[i] <- cwes$Related_Attack_Patterns[aux]

       }, silent = TRUE
      )                                             #Oculto los errores para que no malogre el flujo
  i <- i + 1


}

aux <- nrow(CWES)                               #Cuento todas las líneas de CWEs

CAPEC <- data.frame(str_split(CWES$CAPEC[1],","))                 #Llevo a un nuevo dataframe todas los CVEs del primer CPE
#CAPEC <- unlist(strsplit(CAPEC$CAPEC[1], split=':', fixed=TRUE))[2]
colnames(CAPEC) <- "CAPEC"                               #Le pongo de nombre a la columna CVEs
i <- 2                                                #Auxiliar en 2

while (i <= aux){                                     #Voy añadiendo al dataframe anterior todas las listas de CVEs que existen en el dataframe CPE

  CAPEC2 <- data.frame(str_split(CWES$CAPEC[i],","))
  colnames(CAPEC2) <- "CAPEC"
  CAPEC <- rbind(CAPEC,CAPEC2)
  distinct(CAPEC)
  i <- i + 1
}

i <- 1


while (i <= nrow(CAPEC)){                                     #Voy añadiendo al dataframe anterior todas las listas de CVEs que existen en el dataframe CPE

  test <- unlist(strsplit(CAPEC[i,1], split=':', fixed=TRUE))[2]
  CAPEC[i,1] <- substr(test,3,str_length(test)-1)

  try({
    if(grep('"',CAPEC[i,1])>0){CAPEC[i,1] <- substring(CAPEC[i,1],1,str_length(CAPEC[i,1])-3)}

    },silent = TRUE)

  if (is.na(CAPEC[i,1])){

    CAPEC[i,1] <- 0
  }
  CAPEC$ID[i] <- CAPEC[i,1]
  if (CAPEC[i,1] != 0)
    {

    CAPEC[i,1] <- paste("CAPEC-",CAPEC[i,1],sep="")
      }
  i <- i + 1
}



i <- 2

while (i <= nrow(CAPEC)){
  j <- i - 1

  while (j > 0){

    if (CAPEC[i,1] == CAPEC[j,1]){

      CAPEC[i,1] <- 0
    }
    j <- j - 1

  }

  i <- i + 1
}

CAPECf <- data.frame(CAPEC[1,])
colnames(CAPECf) <- c("CAPEC","ID")
i <- 2

while (i <= nrow(CAPEC)){

  if(CAPEC[i,1] != 0){
    CAPECf <- rbind(CAPECf,CAPEC[i,])
  }

  i <- i + 1
}
CAPECf$total <- lapply(lapply(CAPECf[,2],CWES$CAPEC,FUN = grep), length)
CAPECf$pos <- lapply(CAPECf[,2],CWES$CAPEC,FUN = grep)
CAPECf$total <- as.numeric(CAPECf[,3])
CAPECordered <- CAPECf[order(CAPECf$total,decreasing = TRUE),]

TOPCAPEC <- CAPECordered[1:40,]
color <- c(1:nrow(TOPCAPEC))

graphic1 <- ggplot(data = TOPCAPEC, mapping = aes(x = total, y = CAPEC, fill = as.factor(total)))

graphic1 + geom_bar(stat = 'identity') +
  xlab("Total de CAPECs") +
  ylab("CAPEC") +
  ggtitle(paste("Gráfico de los TOP 40 Amenazas en",producto,sep = " ")) +
  labs(fill = "CAPECs")



load(file="capec.patterns.rda")

i <- 1
while (i<= nrow(CAPECordered))
  {
    aux <- grep(CAPECordered$CAPEC[i],capec.patterns$id)
    CAPECordered$Name[i] <- capecs.patterns$name[aux]
    CAPECordered$Description[i] <- capec.patterns$description[aux]
    CAPECordered$Likelihood[i] <- capec.patterns$likelihood[aux]
    CAPECordered$Severity[i] <- capec.patterns$severity[aux]
    CAPECordered$LikelihoodScore[i] <- switch(CAPECordered$Likelihood[i],"Unknown"=1,"Low"=2,"Medium"=3,"High"=4)
    CAPECordered$SeverityScore[i] <- switch(CAPECordered$Severity[i],"Unknown"=1,"Very Low"=2,"Low"=3,"Medium"=4,"High"=5,"Very High"=6)
    CAPECordered$RiskScore[i] <- CAPECordered$LikelihoodScore[i]*CAPECordered$SeverityScore[i]

    if (CAPECordered$RiskScore[i]<=6){
      CAPECordered$Risk[i] <- "Low"
    }
    if ((CAPECordered$RiskScore[i]>6)&(CAPECordered$RiskScore[i]<=12)){

      CAPECordered$Risk[i] <- "Medium"
    }
    if ((CAPECordered$RiskScore[i]>12)&(CAPECordered$RiskScore[i]<18)){

      CAPECordered$Risk[i] <- "High"
    }
    if (CAPECordered$RiskScore[i]>=18){

      CAPECordered$Risk[i] <- "Critical"
    }

    i <- i + 1
}


plot <- ggplot(CAPECordered, aes(x = Likelihood, y = Severity)) + geom_tile(aes(fill= Risk)) + scale_fill_manual(breaks = c("Critical","High","Medium","Low"),values = c("Red","Orange","Yellow","Green"))
plot + scale_x_discrete(limit = c("Unknown", "Low", "Medium","High"))+
  scale_y_discrete(limit = c("Unknown","Very Low", "Low", "Medium","High","Very High")) + geom_label_repel(label=CAPECordered$CAPEC,
                                                                                          nudge_x = 0, nudge_y = 0,
                                                                                          size =3, max.overlaps = 139)
load(file="capec.relations.rda")
```


```{r echo = FALSE, warning = FALSE, include=FALSE}
#DMMitre
library(jsonlite)
library(mitre)
library(burro)
library(dplyr)
library(ggplot2)
library(plyr)
library(markdown)
library(knitr)
library(stringr)
library(ggrepel)

capec.relations <- data.frame(capec.relations)
mitre <- subset(capec.relations,capec.relations$name == "ATTACK")
mitre2 <- subset(capec.relations,capec.relations$name == "ChildOf")
mitre3 <- subset(capec.relations,capec.relations$name == "take advantage of")

i <- 1
while (i <= nrow((CAPECordered)))
{
  aux <- list(subset(mitre,mitre$from == CAPECordered$CAPEC[i])[,3])
  if (length(grep("T",aux)) != 0)

    {
      CAPECordered$Relations[i] <- aux
  }else{
    aux <- list(subset(mitre2,mitre2$from == CAPECordered$CAPEC[i])[,3])
    if (length(grep("C",aux)) != 0)

        {
      CAPECordered$Relations[i] <- aux
         }else{
           aux <- list(subset(mitre3,mitre3$from == CAPECordered$CAPEC[i])[,3])

           if(length(grep("C",aux)) != 0)
           {
             CAPECordered$Relations[i] <- aux

           }else{

                CAPECordered$Relations[i] <- 0
                  }
        }
  }

  i <- i + 1
}

test <- data.frame(CAPECordered[grep("^T",CAPECordered$Relations),])

aux <- nrow(test)                               #Cuento todas las líneas de CWEs

MITRE <- data.frame(str_split(test$Relations[1],","))                 #Llevo a un nuevo dataframe todas los CVEs del primer CPE
#CAPEC <- unlist(strsplit(CAPEC$CAPEC[1], split=':', fixed=TRUE))[2]
colnames(MITRE) <- "Techniques"                               #Le pongo de nombre a la columna CVEs
i <- 2                                                #Auxiliar en 2

while (i <= aux){                                     #Voy añadiendo al dataframe anterior todas las listas de CVEs que existen en el dataframe CPE

  MITRE2 <- data.frame(str_split(test$Relations[i],","))
  colnames(MITRE2) <- "Techniques"
  MITRE <- rbind(MITRE,MITRE2)
  distinct(MITRE)
  i <- i + 1
}

i <- 2

while (i <= nrow(MITRE)){
  j <- i - 1

  while (j > 0){

    if (MITRE[i,1] == MITRE[j,1]){

      MITRE[i,1] <- 0
    }
    j <- j - 1

  }

  i <- i + 1
}

MITREf <- data.frame(MITRE[1,])
colnames(MITREf) <- c("Techniques")
i <- 2

while (i <= nrow(MITRE)){

  if(MITRE[i,1] != 0){
    MITREf <- rbind(MITREf,MITRE[i,])
  }

  i <- i + 1
}

MITREf$total <- lapply(lapply(MITREf[,1],test$Relations,FUN = grep), length)
MITREf$pos <- lapply(MITREf[,1],test$Relations,FUN = grep)
MITREf$total <- as.numeric(MITREf[,2])
MITREordered <- MITREf[order(MITREf$total,decreasing = TRUE),]

graphic1 <- ggplot(data = MITREordered, mapping = aes(x = total, y = Techniques, fill = as.factor(Techniques)))

graphic1 + geom_bar(stat = 'identity') +
  xlab("Total de Técnicas de Ataque") +
  ylab("Techniques") +
  ggtitle(paste("Gráfico de las técnicas de ataques presentes en",producto,sep = " ")) +
  labs(fill = "Techniques")


i <- 1
while (i<= nrow(MITREordered))
{
  MITREordered$CAPEC[i] <- CAPECordered$CAPEC[unlist(MITREf$pos[i])]
  aux <- grep(paste("^",MITREordered$Techniques[i],"$",sep=""),attck.techniques$external_id)
  if (length(aux)==1)
  {
   MITREordered$Name[i] <- attck.techniques$name[aux]
   MITREordered$Description[i] <- attck.techniques$description[aux]
   MITREordered$Url[i] <- attck.techniques$url[aux]
  }else{
    MITREordered$Name[i] <- attck.techniques$name[aux[1]]
    MITREordered$Description[i] <- attck.techniques$description[aux[1]]
    MITREordered$Url[i] <- attck.techniques$url[aux[1]]
      }
  i <- i + 1

}

load(file="shield.relations.rda")
load(file="shield.techniques.rda")

```


```{r echo = FALSE, warning = FALSE, include=FALSE}
#DMSD
library(jsonlite)
library(mitre)
library(burro)
library(dplyr)
library(ggplot2)
library(plyr)
library(markdown)
library(knitr)
library(stringr)
library(ggrepel)
library(xml2)


i <- 1
while (i<= nrow(MITREordered))
{
  aux <- grep(paste("^",MITREordered$Techniques[i],"$",sep=""),shield.relations$to)
  if (length(aux)>=1)
  {
    MITREordered$Shield[i] <- list(shield.relations$from[aux])

  }else{
    aux <- grep(paste("^",substring(MITREordered$Techniques[i],1,str_length(MITREordered$Techniques[i])-4),"$",sep=""),shield.relations$to)
    MITREordered$Shield[i] <- list(shield.relations$from[aux])
    }
  i <- i + 1

}

i <- 1

MITRESHIELD <- MITREordered[1,]
MITRESHIELD <- MITRESHIELD[-1,]

while(i<=nrow(MITREordered))
{
  j <- length(unlist(MITREordered$Shield[i]))


  if (j>1)
  {

    aux <- 0

    while (aux < j)
    {
      MITRESHIELD <- rbind(MITRESHIELD,MITREordered[i,])
      MITRESHIELD[i+aux,ncol(MITRESHIELD)] <- unlist(MITREordered$Shield[i])[aux+1]
      aux <- aux + 1

    }



  }else
    {
      MITRESHIELD <- rbind(MITRESHIELD,MITREordered[i,])
    }

  i <- i + j

}

i <- 1

while (i<= nrow(MITRESHIELD))
{
  aux <- grep(paste("^",MITRESHIELD$Shield[i],"$",sep=""),shield.techniques$id)
  MITRESHIELD$ShieldName[i] <- unlist(shield.techniques$name[aux])
  MITRESHIELD$ShieldDesc[i] <- list(shield.techniques$description[aux])
  i <- i + 1

}

MITRESHIELD$ShieldName <- unlist(MITRESHIELD$ShieldName)

graphic2 <- ggplot(data = MITRESHIELD, mapping = aes(ShieldName,Name))

graphic2 + geom_point() + # Show dots

  geom_label(
    label=MITRESHIELD$CAPEC,
    nudge_x = 0, nudge_y = 0,
  ) +
  xlab("Técnicas de Defensa") +
  ylab("Técnicas de Ataque") +
  ggtitle(paste("Técnicas de Defensa vs Técnicas de Ataque y sus respectivas CAPEC de",producto,sep = " ")) +
  labs(fill = "CAPEC")

```

---
title: "Trabajo Práctico del Curso Data Science Aplicado a la Ciberseguridad"
author: "Grupo 6: Flavio Chaffo - Luis Mendoza - César Ortíz - Edwin León - Marco Carrasco"
date: "2021/06/12"
output: 
  html_document:
    toc: true
    toc_float:
      collapsed: false
      smooth_scroll: false
---

```{r setup, include=FALSE}
knitr::opts_chunk$set(echo = TRUE)
```

## 1. Objetivo General
Realizar un análisis de amenazas asociados a equipos (CPEs) que forman parte de los sistemas de control industrial que son comúnmente usados en la industria, que ayude a identificar el nivel de riesgo para incorporarlo como fuente de información en la toma de decisiones tanto para la gestión operativa y de riesgos, así como en la compra de estos equipos en una empresa que gestiona infraestructuras críticas.

Así mismo permita identificar las acciones de mitigación o respuesta a estas amenazas y sea de ayuda en la gestión operativa de cualquier empresa.

Para realizar este estudio se usarán como fuentes de datos a aquellos que nos han sido proporcionados, así como el resultado de la búsqueda e investigación del equipo.

Se usarán además los estándares en seguridad de la inforamción para asegurar resultados que sean de entendimiento por parte de los interesados y público objetivo.

### 1.1. DataSets
Para el análisis, se obtiene la base de datos de CVE en línea del NIST: 

```
jasons <- "https://services.nvd.nist.gov/rest/json/cpes/1.0?keyword="
jasone <- "&addOns=cves"
jason1 <- paste(jasons,producto[i],jasone, sep = "")
```

### 1.2. Estándares
#### CVE. Common Vulnerabilities and Expsoures. 
Base de datos de vulnerabilidades en línea del NIST. Se lee la información en línea.

#### CAPEC. 

#### CPE.

#### SHIELD.

### 1.3. Paquetes
- jsonlite      
- mitre         
- burro         
- dplyr         
- ggplot2       
- plyr          
- markdown      
- knitr         
- stringr      

## 2. Análisis de la información y resultados
Con los datasets y bases de datos, se empieza el proceso de análisis y revisión de los datos para colocarlos en la estructura que queremos para obtener los objetivos buscados.

### 2.1. Listado de CPEs
El código desarrollado permite el filtrado de CPEs y CVEs de cualquier fabricante. Para el estudio, se ha considerado al fabricante Rockwell cuya marca es de amplio uso en la industria peruana.

Se crea una tabla con los CPEs (Activos) de Rockwell, eliminando aquellos que se encuentran duplicados. En este mismo dataframe se crea un campo donde se agregan la cantidad de vulnerabilidades (CVE) que tiene cada CPE:

```{r echo = FALSE}
kable(cpeordered, caption= "CPEs de Rockwell obtenidos de la base de datos de NIST", booktabs = TRUE)
```

### 2.2. Listado de CVEs
De la misma manera, se crea una tabla con las vulnerabilidades de Rockwell, eliminando aquellas que están duplicadas. Además en este dataframe se crea un campo que permite enumerar cuantos CPE (activos) son afectados por cada vulnerabilidad:

```{r echo = FALSE, warning = FALSE, include=FALSE}
kable(CVE, caption= "CVEs de Rockwell obtenidos de la base de datos de NIST", booktabs = TRUE)
```

Ordenando ambas tablas, visualizamos los primeros 30 CPEs (activos) más vulnerables de Rockwell como:

```{r echo = FALSE, warning = FALSE, include=FALSE}
graphic1 <- ggplot(data = cpemorevuln, mapping = aes(x = total, y = title, fill = as.factor(title)))

        graphic1 + geom_bar(stat = 'identity') +
          xlab("Total de vulnerabilidades") +
          ylab("CPE") +
          ggtitle(paste("Gráfico de los 30 CPEs más vulnerables de",producto,sep = " ")) +
          labs(fill = "CPEs")
```

El objetivo de tener las bases de datos separadas de CVEs y CPEs es para luego identificar cuáles son los CPEs (Activos) de Rockwell que tienen más vulnerabilidades o, de forma inversa, qué vulnerabilidad afecta a más CPEs (Activos) de Rockwell.

### 2.3. Asociación de codificación de CVE con descripción
Con el dataframe CVE obtenido, se hace la consulta a la página oficial del NIST por las descripciones de cada código de la vulnerabilidad. Este proceso se realiza con un delay de cinco (5) segundos para que NIST no asuma que se está desarrollando un ataque de DDoS.
El objetivo de consultar a la base de datos en línea de NIST es para que tengamos los datos actualizados y aparte porque NIST no entrega toda la información completa.

### 2.4. Relación de CVEs con sus valores CVSS
De la información obtenida, también podemos asociar los CVEs y sus respectivos valores de CVSS (puntaje de vulnerabilidad) para saber cuáles son aquellos que tienen un nivel de vulnerabilidad más alto:

```{r echo = FALSE, warning = FALSE, include=FALSE}
graphic2 <- ggplot(data = CVEorderedtop, mapping = aes(score,CVEs))

graphic2 + geom_point() + # Show dots

  geom_label(
    label=CVEorderedtop$CWE,
    nudge_x = 0.25, nudge_y = 0.25,
  ) +
  xlab("CVSS score") +
  ylab("CVE") +
  ggtitle(paste("Gráfico de los CVEs vs CVSS Score",producto,sep = " ")) +
  labs(fill = "CVEs")
```

### 2.4. Relación de CAPECs con CVEs
De la información obtenida, se filtran los CAPECs (Patrones de ataque) para asociarlos a cada CVE. Esto nos permitirá en el siguiente paso identificar las amenazas que se yerguen sobre los CPEs. Después de esta normalización, se usarán los CAPECs para el análisis de riesgo:

```{r echo = FALSE, warning = FALSE, include=FALSE}
kable(CAPECordered, caption= "Amenazas sobre los activos de Rockwell", booktabs = TRUE)
```

En este cuadro podremos ver las 40 principales amenazas que afectan los sistemas de Rockwell:
```{r echo = FALSE, warning = FALSE, include=FALSE}
graphic1 <- ggplot(data = TOPCAPEC, mapping = aes(x = total, y = CAPEC, fill = as.factor(total)))

graphic1 + geom_bar(stat = 'identity') +
  xlab("Total de CAPECs") +
  ylab("CAPEC") +
  ggtitle(paste("Gráfico de los TOP 40 Amenazas en",producto,sep = " ")) +
  labs(fill = "CAPECs")
```

### 2.6. Relación de Técnicas de Ataque
De los datasets, se obtiene el listado de técnicas de ataque, sin repetirse, para luego asociarlas a los CPE para identificar a qué técnicas de ataque se encuentran expuestos:

```{r echo = FALSE, warning = FALSE, include=FALSE}
kable(MITRE, caption= "Listado de Técnicas de Ataque a la que están expuestos los CPE de Rockwell", booktabs = TRUE)
```

### 2.7. Relación entre técnicas de ataque y mitigación
De los datasets, se obtiene el listado de técnicas de ataque y las técnicas de mitigación para aplicar por cada uno de los CPEs que están expuestos a estos ataques:

### 3. Conclusiones
La respuesta a la pregunta planteada de identificar las amenazas a las que están expuestos los CPEs (activos) de control industrial se responde con la información obtenida de los diversos estándares existentes y disponibles. 
El mapeo del riesgo para identificar el nivel de exposición al cual se encuentran estos CPEs nos ayuda a visualizar de manera rápida nuestro nivel de exposición al riesgo.
El mapeo con las estrategias de contención nos ayudan rápidamente a identificar las acciones a ejecutar para mitigar el riesgo.
El uso de las bases de datos de MITRE ATT&CK nos dan la confiabilidad de usar información validada y certificada.

